臺灣高等法院民事判決　　　　　　　　 96年度上易字第800號
上　訴　人　甲○○
訴訟代理人　黃丁風律師
　　　　　　黃雅羚律師
　　　　　　黃敬唐律師
被上訴人　　乙○○
上列當事人間請求侵權行為損害賠償事件，上訴人對於中華民國
96年6月28日臺灣基隆地方法院96年度訴字第233號第一審判決提
起上訴，被上訴人並為訴之追加，本院於96年12月5日言詞辯論
終結，判決如下：
    主  文
上訴駁回。
被上訴人應給付新台幣壹拾貳萬陸仟貳佰零肆元及自民國九十六
年八月二日起至清償日止，按年息百分之五計算之利息。
其餘追加之訴駁回。
第二審訴訟費用由上訴人負擔。
追加之訴訴訟費用由被上訴人負擔十分之九、上訴人負擔十分之
一。
    事實及理由
甲、程序方面：
    本件上訴人於原審依侵權行為法律關係對被上訴人起訴請求
    損害賠償，關於薪資損失部分，係請求自車禍發生之翌日（
    即95年12月11日）起至刑事庭審理期日（即96年4月23日）
    止無法工作之薪資損失。嗣於本院二審程序主張其傷勢未癒
    仍無法工作，追加起訴請求自96年4月24日起至同年8月31日
    止，計130日之薪資損失新台幣（下同）140,227元，核屬擴
    張應受判決事項之聲明，依民事訴訟法第446條第1項但書、
    同法第255條第1項第3款之規定，應予准許。
乙、實體方面：
一、上訴人起訴主張：
    被上訴人為一服公職之警務人員，明知飲酒後吐氣所含酒精
    成分超過每公升0.25毫克以上者不得駕車，於民國95年12月
    10日22時50分許，竟於服用高粱酒一杯半後（經警測得被上
    訴人酒精濃度為0.79mg/L），注意力減低、反應能力變慢，
    已不能安全駕駛動力交通工具而仍駕駛車牌號碼DT-9080號
    自小客車，沿基隆市○○○路往基金二路方向行駛，行經基
    隆市○○○路71之3號前，理應注意車前狀況，隨時採取必
    要之安全措施，而依當時之情形，又無不能注意之情事，竟
    疏於注意前方，適逢上訴人穿越馬路，被上訴人因酒後反應
    遲緩，致煞車不及，撞擊上訴人，致上訴人受有臉部多處擦
    傷，右側近端脛骨骨折等之傷害，被上訴人應賠償上訴人所
    支出醫療費用5,195元、自95年12月15日至96年4月23日無法
    工作之薪資損失216,812元、增加生活需要之費用25,153元
    （包括看護費10,500元、就醫交通費2,200元、購買骨科護
    具等其他必要費用之支出12,543元）及非財產上之損害60萬
    元。爰依侵權行為之法律關係，請求被上訴人給付847,160
    元及自起訴狀繕本送達翌日起至清償日止，按年息5%計算之
    利息。
二、被上訴人則抗辯如下：
  (一)上訴人對本件事故之發生與有過失，被上訴人不應負完全
      賠償責任。
  (二)被上訴人之能力有限，上訴人請求賠償之金額過高。
三、原審判決被上訴人應給付上訴人328,296元及自96年4月24日
    起至清償日止按年息5%計算之利息，而駁回上訴人其餘之訴
    。
  (一)上訴人就其敗訴其中236,477元部分提起上訴（上訴人其
      餘敗訴部分及被上訴人敗訴部分，則未據上訴，非本院審
      理範圍。），並擴張起訴聲明請求自96年4月24日起至同
      年8 月31日止之薪資損失140,227元。於本院補稱：
    １、上訴部分：
      (1)原判決判准之慰撫金額固為30萬元，惟對於慰撫金之量
        定，法院應斟酌兩造之身分地位及經濟狀況等關係定之
        。上訴人係專科畢業，事故發生當時係從事負重之焊接
        、組裝工人，年薪收入約60萬元左右，名下有一不動產
        約市價400萬元。上開不動產雖有向銀行申請貸款，然
        因貸款之年息約9萬餘元，與其年收入約60萬元相較，
        上訴人之收入均足以繳付銀行利息，而無負債或無力償
        還之情事，堪認事故發生前上訴人之經濟狀況及個人信
        用頗佳。然自本件車禍事故發生後，上訴人即因無法從
        事負重之工作，頓時失去收入來源，每月貸款繳息金額
        則賴家人先行墊付，且迄今右側脛骨之傷勢尚未痊癒，
        造成上訴人心理障礙之陰影久久揮之不去。是上開傷害
        導致上訴人身心疲憊、精神苦悶、燥鬱，自非虛假，是
        上訴人請求相當1年之薪資收入60萬元精神慰撫金，並
        無過高。反觀，被上訴人現已復職，為有穩定收入之公
        務人員，非無支付能力。至於被上訴人所稱其因現金卡
        、小額信貸之債務無法繳交致被扣薪水，且被記申誡云
        云，均不足以減少賠償上訴人因此次車禍所遭受到精神
        上痛苦。
      (2)上訴人雖有違反道路交通安全規則，然本件系爭車禍實
        肇因於被上訴人酒後駕車，注意力減低、反應能力變慢
        ，且疏於「注意車前狀況」所致，核屬重大之可歸責於
        被上訴人事由：
        本件系爭肇事路段，依基隆市○○○道路交通事故現
          場草圖、肇事路段之照片三幀所示，該路段係直路且
          路寬達7.2公尺，縱使機車優先道旁之1.6公尺有路邊
          停車扣除後，系爭肇事路段路寬尚有5.6公尺，相較
          以被上訴人肇事時所駕駛之車輛係屬與march同型之
          小型車輛，堪信有充分之路寬得使被上訴人採取閃避
          之措施。
        該路段夜間有路燈照明，車道內無任何障礙物，視距
          亦屬良好，而汽車駕駛人直行於視距良好之車道上，
          對於車前有人穿越內側車道，衡之經驗法則，汽車駕
          駛人得採行「煞車」、「放慢車速」或「閃避」等多
          種避讓動作，以避免車禍事故發生。然本件未見被上
          訴人有為上述避讓措施，此可由被上訴人於肇事後其
          所駕駛之自小客車，除車前蓋板呈現凹陷外，尚有擋
          風玻璃亦呈網狀破裂狀可稽，堪信上訴人遭受撞擊力
          道之大。事故發生之主要原因係被上訴人酒醉駕車，
          注意力減低、未能即時反應採取必要「煞車」、「放
          慢車速」或「閃避」的安全措施，灼然至明。
        上訴人僅是一項橫越道路之違規行為，對照以被上訴
          人飲酒後駕車之重大違規，及未能注意車前狀況，未
          能為必要之安全措施等疏失行為，不難認定何人之過
          失孰重孰輕。上訴人若應共負本事故之肇事過失責任
          ，則上訴人之過失比例應僅為1/3。原審判決漏未審
          酌於此，遽以認定上訴人同有肇事原因，且須負2/5
          之過失比例，顯有不當。
    ２、追加起訴部分：
        上訴人因本件車禍傷害迄今仍須復健，不宜從事負重、
        蹲下粗重工作，而上訴人於原審僅先請求自95年12月11
        日起至96年4月23日止無法工作之薪資損失。爰追加請
        求自96年4月24日起至同年8月31日止，計130日無法工
        作之薪資損失140,227元 (1618×130÷3×2＝140227)
        。
      並於本院聲明：
      (一)原判決關於駁回上訴人下列第二項請求部分廢棄。
      (二)前項廢棄部分，被上訴人應再給付上訴人236,477元，
        及自96年4月24日起至清償日止，按年息5%計算利息。
      (三)被上訴人應給付上訴人140,227元，及自聲明上訴狀繕
        本送達翌日起至清償日止，按年息5%計算之利息。
  (二)被上訴人則於本院補稱：
    １、上訴人自本件事故發生到現在，才剛剛復職，且因現金
        卡、小額信貸沒有辦法繳而被扣薪水，且被記申誡，被
        上訴人主張之慰撫金金額過高。
    ２、上訴人傷勢沒那麼嚴重，其再請求給付無法工作之薪資
        損失，被上訴人不能同意。
    ３、本件事故發生當時，被上訴人係於路口83.5公尺前之紅
        綠燈剛起步，以1300cc的march小型自小客車，速度並
        不快，此由上訴人之骨折傷勢實際為骨頭裂傷可知，若
        被上訴人當時車速很快，則上訴人之傷勢將是穿透或粉
        碎性骨折，非打石膏即可。而當時肇事路段，路邊整排
        停有車輛，因上訴人快速闖越馬路，致被上訴人煞車閃
        避仍不及而造成此次車禍。
     並於本院聲明：駁回上訴及追加之訴。
四、兩造不爭執之事實：
    上訴人主張被上訴人為公職之警務人員於95年12月10日22時
    50分許，飲酒後駕駛車牌號碼DT-9080號自小客車，行駛於
    基隆市○○○路往基金二路方向之道路上，在行經基隆市○
    ○○路71之3號前，適上訴人由車前違規穿越馬路，被上訴
    人因酒後注意力減低，反應能力變慢，致煞車不及而撞擊上
    訴人，造成上訴人受有臉部多處擦傷，右側近段脛骨骨折等
    傷害。上訴人因此受有支出醫療費用5,195元、自95年12月
    15日至96年4月23日無法工作之薪資損失216,812元、增加生
    活需要費用25,153元（包括看護費10,500元、就醫交通費
    2,200元、購買骨科護具等其他必要費用支出12,543元）等
    損害之事實，為被上訴人於本院所不爭執，自堪信為真實。
    準此，本件被上訴人因過失不法侵害上訴人身體健康致其受
    有損害，則上訴人依民法第184條第1項前段、第193之規定
    ，請求被上訴人損害賠償，自屬有據。
五、兩造之爭點與論斷：
    上訴人另主張其因本件事故所導致身心疲憊、精神苦悶及燥
    鬱，被上訴人應賠償60萬元精神慰撫金為合理，另再應賠償
    上訴人自96年4月24日起至同年8月31日止無法工作之薪資損
    失；又上訴人僅係單一橫越道路之違規行為，對照被上訴人
    飲酒後駕車之重大違規，及未能注意車前狀況，未能為必要
    之安全措施等疏失行為，若上訴人應共負本事故之肇事過失
    責任，其過失比例亦僅應為1/3等語。則為被上訴人所否認
    ，並以前揭情詞置辯。是本件兩造爭點為：(一)上訴人主張
    被上訴人應賠償精神慰撫金60萬元，是否合理？(二)上訴人
    就本件車禍發生之過失責任比例為何？(三)上訴人追加請求
    自96年4月24日起至同年8月31日止無法工作之薪資損失，有
    無理由？茲分別論述如下：
  (一)關於上訴人主張之精神慰撫金數額之爭點：
  １、按不法侵害他人之身體、健康、名譽、自由、信用、隱私
      、貞操，或不法侵害其他人格法益而情節重大者，被害人
      雖非財產上之損害，亦得請求賠償相當之金額。民法第
      195條第1項前段定有明文。本件被上訴人因過失不法侵害
      上訴人身體健康，已如上述，則上訴人依上開規定，請求
      被上訴人賠償精神上所受損害，自屬有據。
  ２、上訴人因被上訴人之過失行為，致受有臉部多處擦傷，右
      側近段脛骨骨折等傷害，已如上述，且迄至96年8月底經
      醫師診斷仍需復健、門診追蹤治療，亦有上訴人提出之診
      斷證明書附卷可憑（見本院卷頁35），上訴人受此身體及
      健康之侵害造成生活不便，肉體、精神自受有相當之痛苦
      。本院斟酌上訴人上開受傷程度、其教育程度係專科畢業
      ，事故發生當時係從事負重之焊接、組裝工人，年薪收入
      近60萬元，名下有位於基隆市安樂區之房地貸款最高限額
      444萬元，94年底貸款餘額約340萬元，此有94年度各類所
      得扣繳暨免扣繳憑單2紙、他項權利證明書及房屋擔保借
      款繳息清單各1紙在卷足憑（見原審96年度交附民字第19
      號卷頁13、本院卷頁28-29）；而被上訴人為有固定收入
      之公職警務人員，竟違規酒後駕車，及下述關於本件車禍
      兩造之過失程度等一切情狀，認上訴人請求精神慰撫金以
      30萬元為合理。
  (二)關於過失責任比例之爭點：
    １、被上訴人駕車本應注意車前狀況，隨時採取必要之安全
        措施，參以當時道路無障礙物，有夜間照明，視距良好
        ，行車管制號誌正常，基金三路內側車道至路邊面寬達
        7.2公尺，有道路事故現場圖和現場照片附卷可稽（見
        本院卷頁30-31），是被上訴人當時並無不能注意車前
        狀況，隨時採取必要安全措施之情事，則其因酒後駕駛
        致反應能力降低致疏未注意車前狀況，而於發現上訴人
        違規橫越馬路時已不及煞車而致肇事。被上訴人就本件
        車禍之發生自屬有過失。
    ２、又「行人穿越道路，應依下列規定：設有行人穿越道、
        人行天橋或人行地下道者，必須經由行人穿越道、人行
        天橋或人行地下道穿越，不得在其一百公尺範圍內穿越
        道路。在禁止穿越、劃有分向限制線、設有劃分島或護
        欄之路段或三快車道以上之單行道，不得穿越道路。」
        道路交通安全規則第134條第1、3款分別定有明文。本
        件車禍發生地點之基金三路，設有行人穿越道及分隔島
        ，有上開現場照片可稽，上訴人未經由行人穿越道，在
        距離最近之行人穿越道約83.5公尺處，逕行橫越馬路進
        入被上訴人所行駛之車道，亦有上開現場圖可稽，並為
        上訴人所不爭執，是上訴人之行為顯已違反上開規定，
        且係造成本件車禍之原因，其就本件車禍之發生自屬與
        有過失。
    ３、按損害之發生或擴大，被害人與有過失者，法院得減輕
        賠償金額，或免除之，民法第217定有明文。又損害之
        發生或擴大，被害人與有過失者，法院對於酌減賠償金
        額至何程度，應斟酌雙方原因力之強弱與過失之輕重以
        定之（最高法院88年度台上字第2867號裁判要旨參照）
        。亦即應針對損害發生之具體情形，分析其原因力及過
        失之強弱輕重予以決定。而本件兩造對於車禍之發生，
        均有過失，已如上述，茲審酌本件車禍之發生原因，乃
        被上訴人駕駛自用小客車，行經設有行人穿越道及分隔
        島之基金三路71之3號前內側車道時，因酒後駕駛致反
        應能力降低致疏未注意車前狀況，於發現上訴人違規橫
        越馬路時已不及煞車致撞及上訴人，為肇事主因；上訴
        人穿越馬路未經由行人穿越道而違規橫越馬路致遭撞及
        ，為肇事次因。相互衡之，堪認被上訴人之過失程度較
        重，而上訴人之過失程度較輕。綜觀上述兩造就造成
        本件車禍原因力之強弱與過失程度之輕重，應認被上訴
        人應負5分之3過失責任，上訴人應負5分之2過失責任。
        上訴人主張其僅應負3分之1過失責任云云，尚不足採。
    ４、綜此，上訴人主張因本件車禍受有支出醫療費用5,195
        元、自95年12月15日至96年4月23日無法工作之薪資損
        失216,812元、增加生活需要之費用25,153元（包括看
        護費10,500元、就醫交通費2,200元、購買骨科護具等
        其他必要費用之支出12,543元）及精神上之損害30 萬
        元，合計547,160元為可採，已如上述，則依過失相抵
        之法則，上訴人得請求被上訴人賠償之金額為328,296
        元（547160×3/5＝328296）。是上訴人主張被上訴人
        應再給付236,477元，尚屬無據。
  (三)關於上訴人追加請求薪資損失之爭點：
      上訴人主張其於車禍發生當時係從事焊接、組裝之工作，
      94年間薪資收入總額計590,605元，每日薪資收入為1,618
      元 (590,605÷365＝1,618)，業據提出94年度薪資所得扣
      繳暨免扣繳憑單2紙為證，且為被上訴人所不爭執，自堪
      採信。而上訴人因本件車禍傷害，自95年12月11日起至同
      年月15日共住院5日；出院後，於96年1 月31日拆除石膏
      ，惟醫囑仍須戴護具繼續保護，期間約1年之久，而呈行
      動不便、無法從事搬移鐵條或從事桿接組裝，致無法工作
      ，遂向任職之璟漢機械有限公司請求延長請假至96年9月
      30日均未上班支薪，且迄至96年8月29日經醫師診斷仍需
      復健、門診追蹤治療，不宜從事負重、蹲下粗重工作，亦
      據上訴人提出與所述相符之長庚紀念醫院96年2月7日、96
      年8月29日診斷證明書各1紙、請求延長請假單及未支薪證
      明書各1紙為證，亦堪採信。則上訴人主張其受有自96年4
      月24日起至同年8月31日止，計130日無法工作之薪資損失
      共210,340元，即屬可採。又被上訴人就本件車禍應負5分
      之3過失責任，已如上述，則上訴人追加請求被上訴人給
      付此部分之薪資損失126,204元（210340×3/5＝126204）
      ，為有理由。逾此部分之請求，即屬無據。
六、綜上所述，上訴人依侵權行為法律關係，請求被上訴人賠償
    損害，除原審判決准許之損害額328,296元外，應再給付236
    ,477 元，為無理由，不應准許。原審就上開不應准許部分
    ，為上訴人敗訴之判決並駁回其假執行之聲請，經核並無違
    誤，上訴意旨就此部分指摘原判決不當，求予廢棄改判，為
    無理由，應予駁回。至上訴人追加請求自96年4月24日起至
    同年8月31日止無法工作之薪資損失126,204元及自聲明上訴
    狀繕本送達翌日（即96年8月2日）起至清償日止，按年息5%
    計算之利息，為有理由，應予准許。逾此範圍之請求，為無
    理由，應予駁回。
七、本件事證已明，兩造其餘攻擊防禦方法及所提之證據，核與
    判決結果無影響，爰不再一一論駁，附此敘明。
丙、據上論結，本件上訴為無理由，追加之訴為一部有理由、一
    部無理由，依民事訴訟法第449條第1項、第78條、第79條，
    判決如主文。
中　　華　　民　　國　　96　　年　　12　　月　　19　　日
                    民事第十四庭
                        審判長法　官 張  蘭
　　　　　　  　　　　　　　　法　官 黃麟倫
　　　　　　　  　　　　　　　法　官 鄭純惠
正本係照原本作成。
不得上訴。
中　　華　　民　　國　　96　　年　　12　　月　　20　　日
　　　　　　　　　　　　　　　書記官 劉麗芬
